臺灣高雄地方法院刑事判決　　　　　　　　　　　　　九十一年度交訴字第八六號
　　公　訴　人　臺灣高雄地方法院檢察署檢察官
　　被　　　告　甲○○
　　　　　　　　辛○○
右列被告因公共危險等案件，經檢察官提起公訴（九十年度偵字第二○九二五號），
本院判決如左：
    主  文
甲○○竊盜，處有期徒刑肆月，如易科罰金，以佰元折算壹日。
辛○○故買贓物，累犯，處有期徒刑伍月；因過失傷害人，累犯，處有期徒刑壹年；
又駕駛動力交通工具肇事，致人受傷而逃逸，累犯，處有期徒刑貳年陸月。應執行有
期徒刑年拾月。
    事  實
壹、甲○○部分
一、甲○○於民國八十一年十月間，因違反麻醉藥品管理條例案件，經本院於八十二
    年二月二十六日判處有期徒刑四月確定，並於八十二年三月三十一日易科罰金執
    行完畢；又於九十年十一月間，因違反毒品危害防制條例案件，經本院裁定送觀
    察、勒戒，尚不構成累犯。
二、甲○○意圖為自己不法所有，於民國（下同）九十年十月二十九日凌晨二時許，
    在高雄縣岡山鎮○○路岡山高中旁，竊得湯藍粉所有之牌照號碼ＴＶ─七一七五
    號自用小客車（福特廠牌，白色，引擎號碼為Ｎ0000000Ｕ號）乙輛。
貳、辛○○部分︰
一、辛○○自七十一年間起，即有殺人未遂、妨害公務、公共危險、違反槍砲彈藥刀
    械管制條例案件、違反麻醉藥品管理條例案件、違反毒品危害防制條例案件等犯
    罪前案紀錄；渠前曾於八十六年間，因違反麻醉藥品管理條例案件，經本院於八
    十六年十月二日判處有期徒刑七月確定，並於八十八年一月五日縮短刑期執行完
    畢。
二、辛○○未考領有何駕駛執照，明知其無駕駛執照不得駕駛汽車，先於九十年十一
    月五日下午近四時許，在渠位於高雄縣永安鄉○○村○鄰○○街一巷五號住所附
    近，明知甲○○所無權占有之上開未懸掛號牌（原牌照號碼為ＴＶ─七一七五號
    ）之自用小客車為贓車，竟仍故意以新臺幣（下同）五千或六千元之代價予以買
  受；旋於同日下午四時許，駕駛上開自用小客車，其上附載戊○○、乙○○、己○○等三人，沿高雄縣彌陀鄉○○路由東往西方向行駛試車，於下午五時許，途
    經高雄縣彌陀鄉○○路一三八之四號前，本應注意︰(一)行車速度，依標誌或標線
    之規定；(二)在對面有來車交會時，不得超車；(三)汽車行駛時，駕駛人應注意車前
    狀況，並隨時採取必要之安全措施，以避免道路交通事故之發生，且依當時天候
    晴朗，日間自然光線，速限為每小時三十公里，柏油路面乾燥無缺陷，道路無障
    礙物，視距良好等客觀情形，又依渠智識、能力亦無不能注意之情事，乃恣意以
    時速至少八十公里以上之速度超高速飆駛在路寬僅為九點一公尺雙向二車道之光
    和路上，復因閃避並超越自渠右側行駛之某部汽車而疏於注意超速失控跨越行車
    分向線（即中央黃色虛線）逆向駛入來車道，亦未注意警戒車前動態，並採取適
    當、必要及有效之閃避或煞車等安全措施；適有丁○○騎乘牌照號碼ＧＪ六—七
    ○七號重型機車，亦沿光和路由西往東方向駛至，遽遭辛○○所駕駛自用小客車
    之左前保險桿、左前翼子板逆向迎面對撞丁○○所騎乘之重型機車，致丁○○彈
    起後，直接撞擊該自用小客車左前方擋風玻璃，因此受有頭部嚴重骨折之傷害，
    辛○○所駕駛之自用小客車並在肇事現場留有長達四十六點五公尺之煞車痕。詎
    料，辛○○於駕駛自用小客車肇事後，致丁○○受傷後，竟另起犯意，未停車察
    看照護傷者，而逕行駛離現場而往海邊方向逃逸！隨即有不詳姓名之路人自後駕
    車追躡；而丁○○幸經路人於是日下午五時四十分許，迅速送往岡山空軍醫院急
    救，後於是日下午六時許，轉送高雄榮民總醫院急救中；嗣於九十年十一月五日
    下午六時許，在高雄縣永安鄉○○○○道路上，因車子故障無法行駛而下車，為
    警循線攔查捕獲。
、案經丁○○之妻丙○○○訴由高雄縣警察局岡山分局報請臺灣高雄地方法院檢察
    署檢察官偵查起訴。
    理  由
壹、被告甲○○部分︰
一、訊據被告甲○○矢口否認有何竊盜犯行，辯稱︰車子是辛○○向渠友人王文吉借
    的，渠不知車子從何而來，警察也找不到王文吉，渠知道王文吉有賣車給辛○○
    云云。經查︰右揭被告甲○○涉犯竊盜部分事實，業據同案被告辛○○於警偵訊
    中供承屬實在卷，詳如後述；並據被害人湯藍粉之夫庚○○於警詢中指訴綦詳，
    並有車輛竊盜、車牌失竊資料個別查詢報表—查詢車輛認可資料、高雄縣警察局
    車輛失竊證明單、車輛尋獲電腦輸入單及領結各乙紙附卷足憑，顯見被告甲○○
    所辯應係臨訟圖卸刑責之避就飾詞，殊無足取。是本案事證已臻明確，被告甲○○竊盜犯行洵堪認定，應予依法論科。
二、核被告甲○○所為，係犯刑法第三百二十條第一項之普通竊盜罪。爰審酌被告甲○○於八十一年十月間，曾因違反麻醉藥品管理條例案件，經本院於八十二年二
    月二十六日判處有期徒刑四月確定，並於八十二年三月三十一日易科罰金執行完
    畢；又於九十年十一月間，因違反毒品危害防制條例案件，經本院裁定送觀察、
    勒戒，尚不構成累犯，素行不端，犯罪後猶仍飾詞巧辯，態度不佳，毫無悔改之
    意，又斟酌渠之智識程度，犯罪動機、目的、手段及所生危害等一切情狀，量處
    如主文所示之刑，並諭知易科罰金之折算標準。
貳、被告辛○○部分：
一、訊據被告辛○○固就渠於前揭時、地，因過失駕駛自用小客車撞擊被害人丁○○
    成傷，肇事後未留在事故現場離去等情坦承不諱，惟對於故買贓物及肇事逃逸等
    部分則矢口否認，辯稱︰車子是向甲○○借的，渠不知他車子如何來的，借車時
    甲○○沒有交給渠行照，車子也沒有掛號牌，渠本來要向甲○○買車，先試開時
    就發生車禍；發生車禍後，渠緊張想先打電話與家人聯絡，後來就被警察攔下云
    云；後改稱︰車子是渠向王文吉借的，王文吉當時與甲○○在一起，車鑰匙也是
    王文吉在岡山雙子星大樓樓下交給渠云云。經查︰
  (一)過失傷害部分：
    1.業據告訴人丙○○○及被害人丁○○分別於警詢或本院審理中指訴歷歷在卷，
      並有證人郭芢榮、乙○○、戊○○、己○○等人先後於警詢中供述明確，復經
      證人即事故處理員警壬○○於本院審理中結證綦詳，且有高雄縣警察局道路交
      通事故調查報告表暨事故現場圖乙紙、事故現場照片與被告辛○○所駕駛之自
      用小客車車損照片共十二幀及○○醫院醫師出具之診斷證明書乙紙在卷可稽。
      矧以，被害人丁○○於九十一年六月三日本院審理中到庭，經本院當庭勘驗被
      害人丁○○頭部確有外科手術縫合疤痕（見該次審判筆錄）。
    2.至被告辛○○肇事時之車速乙節，被告辛○○最初警詢中供稱為八十至九十公
      里云云；又於偵查中改稱為五十至六十公里云云；本院審理中另供稱為六、七
      十公里云云；而證人戊○○於警詢中供稱︰車速約三十至四十公里云云，證人
      己○○則於警詢中供稱︰車速約一百二十公里等語；然被告辛○○所駕駛之自
      用小客車於肇事地點留有長達四十六點五公尺之煞車痕，有前揭道路交通事故
      調查報告表暨事故現場圖可按，經參考前司法行政部六十二年五月九日六二函
      刑字第四六四○號函轉交通部道路交通安全會報導登六二字第二三二號函所附
      之「一般公路汽車剎車距離、行車速度對照表」換算結果，瀝青（柏油）路面
      乾燥情況下，已修築三年以上之公路摩擦係數為零點七零，煞車距離為三十六
      公尺，行車速度則換算為每小時八十公里，是以，本件道路交通事故中，僅被
      告辛○○所駕駛肇事自用小客車在煞車完全鎖死之情況下所留之煞車痕，即已
      長達四十六點五公尺，足認肇事當時被告所駕駛自用小客車之行車速度高達時
      速八十公里以上無訛，肇事路段速限僅為每小時三十公里，亦有前揭道路交通
      故調查報告表可攷，是被告辛○○駕駛自用小客車顯有超速飆駛之情形，至堪
      認定。
    (三)準此，被告辛○○就渠涉犯過失傷害部分所為之自白大致與事實相符，足堪認
      定。
  (二)就故買贓物部分：
    1.業據被害人湯藍粉之夫庚○○於警詢中指訴綦詳，並有車輛竊盜、車牌失竊資
      料個別查詢報表—查詢車輛認可資料、高雄縣警察局車輛失竊證明單、車輛尋
      獲電腦輸入單及領結各乙紙附卷足憑，顯見該部自用小客車為被害人湯藍粉所
      有之失竊贓車甚明。
    2.次查，被告辛○○為警查獲後，最初供稱︰上開自用小客車係渠兄弟薛相滿所
      有云云，在警察查詢相關車籍資料發現為失竊贓車後，改稱：上開自用小客車
      是渠以六千元向綽號「輝仔」買的，「輝仔」叫渠不要問來源，以六千元便宜
      賣給渠，並未辦理過戶，並在渠住處拆下號牌後，要渠只在鄉○道路開，渠知
      道「輝仔」賣的是贓車，因「輝仔」沒錢花用，求渠向「輝仔」購買等語，並
      向警察指認「輝仔」即係被告甲○○，有指認網路影像基本資料乙紙在卷供參
      ；再於九十年十一月六日檢察官向本院聲請羈押，被告辛○○於本院訊問中供
      承︰贓車是「輝仔」以六千元賣給渠的等語；又於九十年十二月六日偵查中供
      承︰上開自用小客車是甲○○於肇事當日下午四時許賣渠五千元，說是做農用
      ，後來在試車中出事；被告甲○○於偵查中所言不實，該車確實係他賣給渠，
      甲○○在開庭前一天會客時，要渠把偷車之事推給王文吉等語。是以，被告辛○○既於警偵訊中均坦承上開自用小客車係向被告甲○○購買，且清楚交代購
      車時間、地點及過程，已如前述，矧以，被告辛○○於本院審理當日首以該車
      係向被告甲○○借的云云，又訛稱︰係向王文吉借車云云，顯見被告辛○○於
      本院審理中乃為迴護同案被告甲○○而翻異前供，至為明顯，且被告於警偵訊
      中所供述之內容，最為接近案發時點，亦較不易受其他因素干擾，與渠嗣後於
      本院審理中所供述之內容相較，自應以渠於警偵訊中之供述較為可採，故被告
      辛○○就此部分翻異前供，委無足採。
    3.是故，被告辛○○故買贓物部分犯行堪以認定，應予依法論科。
  (三)駕駛動力交通工具肇事，致人受傷而逃逸部分︰
    1.業經告訴人丙○○○之指訴，復有目擊證人郭芢榮於警詢中證稱︰上開自用小
      客車於肇事後並未停車，並倒車後加速逃逸，該福特廠牌之白色自用小客車上
      右前座載有一男子等語明確，核與被告辛○○於本院審理中供承︰肇事時，自
      用小客車右前座係戊○○、右後座為己○○、左後座係乙○○等情吻合，堪認
      為信實。
    2.證人即事故處理員警壬○○於九十一年六月三日本院審理中到庭結證稱︰「（
      車禍後你有到場處理？）有，我是在接獲通報後去現場處理的，我到時張恒雄
      是由民眾找救護車送醫急救的，我去時民眾向我說肇事白色嘉年華車輛向海邊
      逃逸，我立刻通報查緝，後來在彌陀鄉舊港附近查到被告，查獲地點距永安忠
      孝街約十五公里，還蠻遠的。據我了解車禍發生時有民眾向我們報案，我們聯
      絡線上警網，而且被告後方又有民眾追趕，後來被告因車子故障下車時，被圍
      捕警網逮捕」等語。
    3.此外，復有證人乙○○、戊○○、己○○等三人於警詢中供承綦詳。綜上，被
      告辛○○涉犯此部分之事證已臻明確，駕駛動力交通工具肇事，致人受傷而逃
      逸之犯行足堪認定，應予依法論科。
二、按行車速度，依標誌或標線之規定；在對面有來車交會時，不得超車；汽車行駛
    時，駕駛人應注意車前狀況，並隨時採取必要之安全措施，道路交通安全規則第
    九十三條第一項前段、第一百零一條第二款及第九十四條第三項分別定有明文。
    被告辛○○對於上揭規定應為明知或無法諉為不知，且上揭規定均屬渠應注意並
    能注意之事項，且依當時天候晴朗，日間自然光線，速限為每小時三十公里，柏
    油路面乾燥無缺陷，道路無障礙物，視距良好等客觀情形，有前揭道路交通事故
    調查報告表及事故現場照片可徵，又依被告辛○○之智識、能力亦無不能注意之
    情事，乃恣意以時速至少八十公里以上之速度超高速飆駛在路寬僅為九點一公尺
    雙向二車道之光和路上，復因閃避並超越自渠右側行駛之某部汽車而疏於注意超
    速失控跨越行車分向線（即中央黃色虛線）逆向駛入來車道，亦未注意警戒車前
    動態，並採取適當、必要及有效之閃避或煞車等安全措施，致肇事使被害人丁○○受傷，渠有過失，已經明顯。被害人人因本件道路交通事故受傷之結果，與被
    告辛○○之駕駛過失行為間並有相當之因果關係。是本案已臻事證明確，被告過
    失傷害之犯行洵堪認定，應予依法論科。
三、查被告辛○○明知上開自用小客車係被告甲○○所竊得之贓車，仍故意向被告甲○○購買使用，並於試車行駛中，因過失撞傷被害人丁○○後逃逸，核被告辛○○所為，係犯刑法第三百四十九條第二項之故買贓物罪、同法第二百八十四條第
    一項前段之普通過失傷害罪及第一百八十五條之四之駕駛動力交通工具肇事，致
    人受傷而逃逸罪。被告辛○○所犯上開三罪之間，因係出於不同之犯意，犯意各
    別，行為互殊，自應分別成罪，應予以分論併罰之。又被告辛○○無駕駛執照駕
    車，業據渠自承屬實，並有公路監理電子閘門—證號查詢汽車駕駛人網路資料乙
    紙附卷足憑，因而致人受傷，依法應負刑事責任，是被告辛○○有關普通過失傷
    害罪部分，依道路交通管理處罰條例第八十六條第一項規定，加重其刑至二分之
    一。再者，被告辛○○前曾於八十六年間，因違反麻醉藥品管理條例案件，經本
    院於八十六年十月二日判處有期徒刑七月確定，並於八十八年一月五日縮短刑期
    執行完畢，有臺灣高雄地方法院刑案資料查註紀錄表、臺灣高等法院被告全國前
    案紀錄表、本院法務部在監在押資料表及本院被告院內索引卡紀錄表各乙份在卷
    可按，渠前受有期徒刑執行完畢，於五年以內再犯本案最重本刑為有期徒刑以上
    上之罪，為累犯，應依刑法第四十七條之規定，就渠所犯三罪，均加重其刑。爰
    審酌被告辛○○自七十一年間起，即有殺人未遂、妨害公務、公共危險、違反槍
    砲彈藥刀械管制條例案件、違反麻醉藥品管理條例案件、違反毒品危害防制條例
    案件等犯罪前案紀錄，有前開臺灣高雄地方法院刑案資料查註紀錄表、臺灣高等
    法院被告全國前案紀錄表、本院法務部在監在押資料表及本院被告院內索引卡紀
    錄表各乙份附卷佐憑，素行不端，且本件道路交通事故之發生，悉因渠一方重大
    過失所致，駕車肇事後致被害人受有頭部嚴重骨折等傷害，犯罪情節重大，且未
    坦承逃離現場之犯行，惡行匪淺，另斟酌被告辛○○迄今尚未與告訴人丙○○○
    及被害人丁○○就民事賠償部分達成和解，及告訴人受傷情形等一切情狀，量處
    如主文所示之刑，並定其應執行之刑。
據上論斷，應依刑事訴訟法第二百九十九條第一項前段，道路交通管理處罰條例第八
十六條第一項，刑法第三百二十條第一項、第三百四十九條第二項、第二百八十四條
第一項前段、第一百八十五條之四、第四十七條、第五十一條第五款、第四十一條第
一項，罰金罰鍰提高標準條例第一條前段、第二條，判決如主文。
中      華      民      國    九十一    年      六      月    二十五    日
                                  臺灣高雄地方法院交通法庭
                                      法  官  劉  定  安
右正本證明與原本無異。
如不服本判決，應於判決送達後十日內，向本院提出上訴狀。
                                      書記官  歐  文  政
中    華    民    國      九十一      年      六      月      二十六    日
附錄本案論罪科刑法條全文：
道路交通管理處罰條例第八十六條第一項
  汽車駕駛人，無駕駛執照駕車、酒醉駕車、吸食毒品或迷幻藥駕車、行駛人行道或
  行經行人穿越道不依規定讓行人優先通行，因而致人受傷或死亡，依法應負刑事責
  任者，加重其刑至二分之一。
刑法第三百四十九條第二項
  搬運、寄藏、故買贓物或為擔保者，處五年以下有期徒刑、拘役或科或併科一千元
  以下罰金。
刑法第二百八十四條第一項前段
  因過失傷害人者，處六月以下有期徒刑、拘役或五百元以下罰金。
刑法第一百八十五條之四
  駕駛動力交通工具肇事，致人死傷而逃逸者，處六月以上五年以下有期徒刑。
